臺灣高等法院刑事判決　　　　　　　　　　　　　九十年度上更(一)字第九八一號
　　上　訴　人
　　即　被　告　乙○○
　　指定辯護人　本院甲○辯護人
右列被告等因違反麻醉藥品管理條例案件，不服台灣士林地方法院，八十六年度訴字
第五二五號，中華民國八十六年十二月一日第一審判決（起訴案號：台灣士林地方法
院檢察署八十六年度偵字第三一四五號及移送併辦八十六年度偵字第六五八八、八六
五六號），提起上訴，經判決後，由最高法院發回更審，本院判決如左：
    主  文
原判決關於乙○○非法販賣化學合成麻醉藥品罪刑部分暨執行刑部分撤銷。
乙○○被訴非法販賣化學合成麻醉藥品罪部分無罪。
    理  由
一、公訴意旨略以：乙○○基於營利之概括犯意，先後於八十五年十二月間，連續三
    次在臺北縣汐止鎮○○路一二四號地下室住處，以每一小包新臺幣（下同）一千
    元之代價，非法販賣安非他命三次予施國華（為成年人，其非法吸用安非他命部
    分，由台灣士林地方法院另行審理）供其非法吸用。迨八十五年十二月十九日下
    午七時許，施國華在臺北市○○路與虎林街口處經警盤檢自其身上查得安非他命
    殘渣一包，再經警循線於同日下午九時許，在臺北縣汐止鎮○○路一二四號地下
    室查獲，乙○○所有之分裝塑膠袋大型四十個、小型十七個及安非他命吸食器一
    組。因認被告乙○○涉犯麻醉藥品管理條例第十三條之一第二項第一款之非法販
    賣化學合成麻醉藥品罪云云。
二、按犯罪事實應依證據認定之，無證據不得推定其犯罪事實。又不能證明被告犯罪
    者，應諭知無罪之判決，刑事訴訟法第一百五十四條、第三百零一條第一項分別
    定有明文。又事實之認定，應憑證據，如未能發現相當證據，或證據不足以證明
    ，自不能以推測或擬制之方法，為裁判基礎，最高法院四十年台上字第八六號著
    有判例可資參照；又所謂證據，係指超越一切合理之可疑，足以認定被告確有犯
    罪行為之積極事證而言。苟依現存之積極事證，就起訴意旨所指被告犯罪之待證
    事實，尚非不得為其他較有利被告之推斷，本諸罪疑之法則，自難謂該事證已適
    合於被告犯罪事實之認定。次按認定犯罪事實須憑積極證據，卷存證據資料不足
    以積極證明犯罪事實時，被告並不負自證其為無罪之責任。且認定犯罪事實所憑
    之證據，雖不以直接證據為限，間接證據亦包括在內，然而無論直接證據或間接
    證據，其為訴訟上之證明，須於通常一般之人均不致有所懷疑，而得確信其為真
    實之程度者，始得據為有罪之認定，倘其證明尚未達到此一程度，而有合理之懷
    疑存在而無從使事實審法院得有罪之確信時，即應由法院為諭知被告無罪之判決
    ，最高法院七十六年台上字第四九八六號亦著有判例足參。末按被告之自白，不
    得作為有罪判決之唯一證據，仍應調查其他必要之證據，以察其是否與事實相符
    ，刑法第一百五十六條第二項定有明文。
三、查本件公訴人認被告乙○○涉犯非法販賣化學合成麻醉藥品罪無非係以施國華之
    指訴及被告乙○○在警訊第二次筆錄內之自白為其論據。惟本院訊據被告乙○○
    堅決否認有販賣安非他命行為，辯稱：施國華是居有時會前來向伊拿安非他命
    ，伊便給予一些但沒向他拿錢，伊並無販賣情事等語。
四、經查：
（一）按非法吸用麻醉藥品之人，供出麻醉藥品來源因而破獲者，依麻醉藥品管理條
      例第十三條之三規定，得減輕其刑。因其與販賣麻醉藥品之人無共犯關係，且
      所供非全然不利於自己，為擔保其陳述之真實性，自應有足以令人確信其陳述
      為真實之証據始可採為認定之依據（最高法院八十四年度台覆字第一七四號判
      決參照）。查證人施國華雖於警訊時指稱其於八十五年十一月中旬、同年十二
      月初、同年十二月十五日中午曾至被告上開住處購買三次，每次一包一千元，
      重量０點二公克（見臺灣臺北地方法院檢察署八十五年度偵字第二八四六五號
      偵查卷第九頁、第十頁背面)；惟檢察官訊問之初即改稱安非他命係被告乙○
      ○免費送予吸用云云，旋復稱確曾在八十五年十二月間向被告乙○○購買三次
      安非他命，每次以一千元買０點二公克（見臺灣士林地方法院檢察署八十六年
      度偵字第三一四五號偵查卷第廿六至廿八頁），其在本院前審調查時，又翻異
      前詞稱，伊無至臺北縣汐止鎮○○街十四巷五號或臺北縣汐止鎮○○路一二四
      號地下室購買安非他命（見本院八十七年上訴字第七一七號八十七年四月二十
      七日訊問筆錄），則證人施國華就其是否有向被告購買安非他命暨有關購買期
      日之陳述前後歧異，反覆不定，是否挾怨構陷，殊滋疑義，其陳述非無瑕疵可
      指，再參以證人施國華於本院前審調查時自承其係在被警查獲後，始供出在臺
      北縣汐止鎮○○路一二四號地下室向被告購買安非他命，警方因而查獲被告（
      見本院八十七年上訴字第七一七號八十七年四月二十七日訊問筆錄），揆諸前
      揭說明，證人施國華既係供出麻醉藥品來源者，為擔保其陳述之真實性，自應
      有足以令人確信其陳述為真實之証據始可採為認定之依據，然如前所述，其供
      述尚有瑕疵，尚難遽採為對被告不利之證據。
（二）查被告乙○○始終堅詞否認有販賣安非他命之不法犯行，雖渠於警訊第二次筆
      錄內曾自承有在伊住處販賣安非他命三次予施國華，然就每次非法販賣予施某
      之數量及價額，均付闕如（見臺灣臺北地方法院檢察署八十五年度偵字第二八
      四六五號卷第十四頁背面），核與被告警訊初供所稱我沒有販賣，施某向我要
      ，我送給他吃等語迥異。則該次自白，並無任何其他佐證足資證明確與事實相
      符，自難作為被告有罪判決之證據。從而，被告是否確有販賣安非他命之犯行
      ，仍有合理之懷疑存在，而未達於一般人均可得確信其為真實之程度，揆諸前
      開說明，本件卷存證據資料尚不足以認定被告確有販賣安非他命之犯行，即不
      能認為被告有罪，而應諭知無罪之判決。
五、原審未予詳酌而就被告被訴販賣化學合成麻醉藥品部分予被告乙○○科刑之諭知
    ，尚有未合。被告上訴，就該部分否認犯罪指摘原判決不當，為有理由，自應由
    本院將原判決關於此部分暨定執行部分撤銷，改諭知被告無罪之判決。
據上論斷，應依刑事訴訟法刑事訴訟法第三百六十八條、第三百六十九條第一項、第
三百六十四條、第三百零一條第一項，判決如主文。
本案經檢察官彭坤業到庭執行職務。
中    華    民    國    九十一    年      六        月      二十六      日
                              臺灣高等法院刑事第八庭
                                  審判長法  官  陳  祐  治
                                        法  官  沈  宜  生
                                        法  官  楊  炳  禎
右正本證明與原本無異。
如不服本判決，應於判決收受送達後十日內向本院提出上訴書狀，其未敘述上訴
之理由者並得於提起上訴後十日內向本院補提理由書（均須按他造當事人之人數
附繕本）。
                                        書記官  廖  素  花
中    華    民  國    九十一    年      六        月      二十八      日
